臺灣高雄地方法院民事判決　　　　　　　94年度訴字第1491號
原　　　告　丙○○
被　　　告　中國國際商業銀行股份有限公司
法定代理人　甲○○
訴訟代理人　蘇崑福
複代理人　　乙○○
上列當事人間請求損害賠償事件，本院於民國94年10月4 日言詞
辯論終結，判決如下：
  主      文
原告之訴駁回。
訴訟費用由原告負擔。
  事實及理由
一、原告主張：伊於民國87年11月間，以其所有高雄市○○區○
    ○段6 小段1166號土地及坐落其上同段900 號建物即門牌號
    碼高雄市○○區○○路35號房屋（下稱「系爭房地」），設
    定本金最高限額抵押權新臺幣（下同）4,200,000 元，向被
    告借款3,500,000 元（下稱「系爭借款」）。嗣於同年12月
    間，伊將系爭房地出賣予訴外人宋家榮（原名宋國展，93年
    5 月19日更名），並於買賣契約書第2 條付款辦法第4 款約
    定由宋家榮擔任系爭借款之借款人，待被告同意借款予宋家
    榮，宋家榮並至被告三民分行簽妥債款契約書、完成對保手
    續及簽發本票予被告後，伊乃於88年1 月11日將系爭房地過
    戶予宋家榮，故伊已非系爭借款之借款人，宋家榮方為系爭
    借款之借款人。詎伊將系爭房地過戶給宋家榮後，被告竟以
    宋家榮取消貸款，伊遲延繳納系爭借款本息為由，查封拍賣
    伊之不動產，然伊係因被告同意借款予宋家榮，方將系爭房
    屋過戶給宋家榮，且伊已非系爭借款人，被告自不得拍賣伊
    之不動產。是被告所為已侵權伊權利，伊自得依侵權行為之
    法律關係，請求被告賠償3,500,000 元及法定遲延利息等語
    。並聲明：被告應給付原告3,500,000 元，及自起訴狀繕本
    送達翌日起至清償日止，按週年利率5 ％計算之利息。
二、被告則以：原告雖確將系爭房地出賣予訴外人宋家榮，宋家
    榮並已向被告申請貸款獲准，復至被告三民分行預簽債款契
    約書、完成對保手續，並預先簽發本票，惟宋家榮於88 年1
    月間取消貸款，故前開借款契約書及本票並未記載完全，被
    告與宋家榮間消費借貸契約尚未有效成立。又宋家榮係另外
    向被告申請借款，被告未曾同意由宋家榮承擔系爭借款債務
    ，故原告仍為系爭借款之借款人。況本件縱認被告有侵害原
    告之權利，造成原告信用破產，惟原告請求權已罹於時效而
    消滅，故原告請求並無理由等語為辯。並聲明：駁回原告之
    訴。
三、兩造不爭執之事實：
  (一)原告於87年11月間，以系爭房地設定最高限額抵押權，向被
    告借款3,500,000 元。
  (二)原告於87年12月間，將系爭房地出賣予訴外人宋家榮，並於
    88年1 月11日將系爭房地所有權移轉登記予宋家榮。
  (三)宋家榮曾向被告申請貸款，並於87年12月23日至被告三民分
    行簽借款契約書、完成對保手續及簽發本票。
  (四)被告以原告逾期未繳款為由，聲請查封拍賣原告所有之不動
    產獲准並受償部分款項。
  (五)原告曾起訴請求確認其與被告三民分行間就系爭借款之債權
    債務關係不存在，經本院以92年度訴字第2814號判決，確認
    其與被告三民分行就系爭借款本金部分仍有2,567,366 元債
    權債務關係存在。原告不服提起上訴，由臺灣高等法院高雄
    分院以94年度上字第13號判決，駁回其上訴，現由最高法院
    審理中。
四、得心證之理由：本件依兩造之陳述，爭執之重點應為：(一)被
    告是否有侵害原告之權利？(二)原告侵權行為損害賠償請求權
    是否已罹於時效而消滅？
五、經查：
  (一)被告是否有侵害原告之權利？
  1.本件原告於87年11月間，以系爭房地設定最高限額抵押權，
    向被告借款3,500,000 元，並於87年12月間，將系爭房地出
    賣予訴外人宋家榮等節，為兩造所不爭執，並有原告提出之
    系爭借款契約書及其與宋家榮簽訂之系爭房地買賣契約書影
    本各1 份在卷可稽。
  2.按稱消費借貸者，謂當事人一方移轉金錢或其他代替物之所
    有權於他方，而約定他方以種類、品質、數量相同之物返還
    之契約，民法第474 條定有明文，是消費借貸契約為要物契
    約，以消費借貸物之交付為契約有效成立之要件，倘消費借
    貸物尚未交付，消費借貸契約尚未有效成立。本件原告雖主
    張其係因被告同意借款予宋家榮，方將系爭房屋過戶給宋家
    榮，且伊已非系爭借款之借款人，宋家榮方為系爭借款之借
    款人，被告自不得拍賣伊之不動產等語，被告則對宋家榮曾
    申請貸款獲准，並於87年12月23日至被告三民分行簽借款契
    約書、完成對保手續及簽發本票等節均不爭執，惟被告既否
    認有交付宋家榮3,500,000 元並與宋家榮間成立消費借貸契
    約，且依被告所提出宋家榮於87年12月23日所簽之借款契約
    書及本票原本，可發現該2 份憑證僅金額欄部分有填載3,50
    0,000 元，並有宋家榮之簽名及連帶保證人蘇信英之簽名及
    蓋印，其餘關於借款期間及利息等重要事項均未填載，與被
    告所述宋家榮取消貸款，前開借款契約書及本票原本方未記
    載完全等節互核相符，加以被告並未能舉證證明被告確有交
    付3,500,000 元予宋家榮，則依前開說明，自無從以宋家榮
    向被告申請貸款獲准，並簽立借款契約書、完成對保手續及
    簽發本票，即認宋家榮與被告間已成立消費借貸契約。
  3.再者，原告與宋家榮簽訂之系爭房屋買賣契約書第2 條付款
    辦法第4 款雖約定：「尾款新臺幣4,500,000 元，由甲方（
    即宋家榮）於產權登記完竣『後』辦妥銀行貸款支付」，有
    買賣契約影本1 份在卷可稽，惟由前開條文文義及宋家榮向
    被告申請貸款乙節觀之，原告與宋家榮應係約定由原告先行
    移轉系爭房地所有權予宋家榮，由宋家榮以系爭房地為擔保
    向銀行借款，宋家榮再以所借得款項做為尾款支付原告，並
    無從執此認宋家榮確有同意原告承擔系爭借款債務，或認原
    告係因被告同意貸款予宋家榮方移轉系爭房地所有權與宋家
    榮。況縱認宋家榮確同意原告承擔系爭借款債務，然該買賣
    契約為原告與宋家榮所簽訂，依民法第301 條之規定，於被
    告承認前，對被告亦不生效力，被告復否認同意由宋家榮承
    擔系爭借款債務，則宋家榮並未承擔原告之債務，系爭借款
    之借款人自仍為原告，應堪予認定。至宋家榮雖簽立前開借
    款契約書、完成對保手續及簽發本票，惟此係宋家榮向被告
    申請貸款所為之必要行為，尚無從執此認原告與宋家榮已達
    成由宋家榮承擔系爭借款債務之合意，並獲得被告之承認。
    故原告主張其係因被告同意借款予宋家榮，方將系爭房屋過
    戶給宋家榮，且伊已非系爭借款之借款人，宋家榮方為系爭
    借款之借款人等語，即無所據，原告執此為由，主張被告不
    得拍賣伊之不動產，被告所為侵權伊之權利等語，即無理由
    。
  (二)原告侵權行為損害賠償請求權是否已罹於時效而消滅？
    按因侵權行為所生之損害賠償請求權，自請求權人知有損害
    及賠償義務人時起，二年間不行使而消滅，民法第197 條第
    1 項前段定有明文。本件原告主張被告所為侵權伊之權利既
    無理由，則原告主張依民法侵權行為之規定，請求被告賠償
    其所受損害，即無從准許。況縱認被告確有侵害原告之權利
    ，惟原告主張被告侵害其權利之時間既為88年間，距本件訴
    訟繫屬之日即94年6 月24日，早逾2 年消滅時效，依前揭規
    定，原告侵權行為損害賠償請求權，亦已罹於時效而消滅，
    則原告依民法侵權行為之規定，請求被告賠償其所受損害，
    自無所據。
六、綜上所述，本件原告以其係因被告同意借款予宋家榮，方將
    系爭房屋過戶給宋家榮，且伊已非系爭借款之借款人，宋家
    榮方為系爭借款之借款人，被告不得拍賣伊之不動產為由，
    主張被告侵害其權利，並無理由，從而，原告依民法侵權行
    為之規定，請求被告給付3,500,000 元及法定遲延利息，為
    無理由，應予駁回。
據上論結，本件原告之訴為無理由，依民事訴訟法第78條，判決
如主文。
中　　華　　民　　國　　94　　年　　10　　月　　18　　日
                  民事第一庭  法　官　劉傑民
正本係照原本作成。
如不服本判決，應於送達後20日內，向本院提出上訴狀並表明上
訴理由，如於本判決宣示後送達前提起上訴者，應於判決送達後
10日內補提上訴理由書（須附繕本）。
中　　華　　民　　國　　94　　年　　10　　月　　18　　日
                              書記官　歐文政
